【裁判字號】    97,上易,2424
【裁判日期】    971217
【裁判案由】    傷害
【裁判全文】
臺灣高等法院刑事判決                97年度上易字第2424號
上  訴  人  臺灣臺北地方法院檢察署檢察官
上  訴  人
即  被  告  乙○○
                    樓
上列上訴人等因被告傷害案件，不服臺灣臺北地方法院中華民國
97年8月27日97年度易字第2362號第一審判決（起訴案號：臺灣
臺北地方法院檢察署97年度偵字第5102號），提起上訴，本院判
決如下：
    主  文
上訴駁回。
    事  實
一、乙○○與甲○○於民國96年7月20日15時許，在臺北市○○
    區○○路4段166巷19弄1號計程車第五運輸合作社，因選舉
    理、監之事發生爭執，乙○○基於傷害之犯意，徒手毆打甲
    ○○，致甲○○受有右眼眶挫傷併瘀血及外傷性右眼內出血
    與眼壓升高、角膜擦傷之傷害。
二、案經甲○○訴由臺北市政府警察局文山第二分局報請臺灣臺
    北地方法院檢察署檢察官偵查聲請簡易判決處刑，經原審改
    依通常程序審理。
    理  由
一、檢察官及被告乙○○對於本判決所引用之被告以外之人於審
    判外陳述之證據能力，於本院審理中均表示無意見，亦未於
    言詞辯論終結前聲明異議，茲審酌該等陳述作成時之情況，
    並無取證瑕疵及證明力明顯偏低之情事，依刑事訴訟法第
    159 條之5 之規定，得作為證據使用，合先敘明。
二、訊據被告雖不否認有以徒手毆打告訴人甲○○，致告訴人受
    有右眼眶挫傷併瘀血等傷害之事實，惟辯稱：是告訴人先動
    手打我，我是出於防衛才出手打告訴人云云。
三、經查：
（一）被告於警詢中坦承：當天是告訴人先動手打我，我出手防
      衛而已，告訴人右眼瘀傷可能是我防衛時失手造成等語（
      偵查卷第6 頁）；於偵查中則稱：是告訴人先打我，我逼
      不得已才回手等語（偵查卷第37頁）；於原審中並坦承：
      我確實有在97年7月20日下午3時在第五運輸合作社用手毆
      打告訴人等語（原審卷第12頁）；於本院準備程序時亦坦
      承：我承認我有打告訴人等語（本院97年11月7日準備程
      序筆錄）。
（二）證人即告訴人甲○○於警詢中指稱被告徒手毆打其右眼及
      頭部，沒有使用武器等情（偵查卷第11頁至第12頁）。證
      人李美蓉於偵訊時具結證稱：那天告訴人和被告發生口角
      ，他們如何打起來或誰先打我不知道，因為撞到我的位子
      我才知道等語（偵查卷第37頁）。證人羅文正於偵訊時具
      結證稱：他們講話都很大聲，他們發生吵架，我有聽到李
      小姐說不要吵架、打架等語（偵查卷第51頁）。綜觀告訴
      人所提供之受傷情形照片4 張及國防醫學院三軍總醫院附
      設民眾診療服務處所出具之診斷證明書之記載，告訴人確
      受有右眼眶挫傷併瘀血及外傷性右眼內出血與眼壓升高、
      角膜擦傷之傷害無誤（見偵查卷第39頁、第40頁），核與
      告訴人指證傷害情形相符，佐以前引之被告自白，被告確
      有於96年7月20日15時許，在臺北市○○區○○路4段166
      巷19弄1號計程車第五運輸合作社，徒手毆打告訴人，致
      告訴人受有前述傷害。
（三）被告雖以出於正當防衛才出手打被害人等詞置辯，惟刑法
      第23條前段所規定之正當防衛阻卻違法事由，係以行為人
      對於現在不法之侵害，本乎防衛自己或他人之權利意思，
      在客觀上有時間之急迫性，並實施反擊予以排除侵害之必
      要性，且其因而所受法益之被害，亦符合相當性之情形，
      予以實施防衛行為者，始稱相當，此有最高法院84年度台
      上字第3449號判決意旨足資參照。若屬互毆，縱令一方先
      行出手，而還擊之一方在客觀上苟非單純對於現在不法之
      侵害為必要排除之反擊行為，因其本即有傷害之犯意存在
      ，則對其互為攻擊之還手反擊行為，並無主張防衛權之餘
      地。本件被告與告訴人口角後，雙方發生推扯，被告進而
      以手毆打告訴人，造成告訴人有右眼眶挫傷併瘀血及外傷
      性右眼內出血與眼壓升高、角膜擦傷等傷勢，衡以客觀通
      念判斷，被告所為顯非為排除侵害所必要，乃係基於積極
      之攻擊、侵害意思甚明，與「出手防衛」之意思、目的無
      涉，依上開說明，被告非對於現在不法之侵害所為必要排
      除之反擊行為，不得主張正當防衛。
（四）綜上，本案事證明確，被告犯行洵堪認定，自應依法論科
      。
三、核被告所為，係犯刑法第277條第1項之普通傷害罪，原審以
    被告犯罪事證明確，適用刑法第277條第1項、第41條第1項
    ，刑法施行法第1條之1第1項、第2項前段等規定，審酌被告
    因細故即毆打告訴人、告訴人所受傷害尚非嚴重，及被告之
    犯罪動機、目的、手段、犯後承認犯罪之態度、智識程度等
    一切情狀，量處拘役20日，並諭知易科罰金之折算標準，認
    定事實部分雖僅略載告訴人受有右眼眶挫傷併瘀血之傷害，
    而未敘明告訴人尚有外傷性右眼內出血與眼壓升高、角膜擦
    傷之傷勢，然以傷害罪之構成要件該當性而言，尚無齟齬，
    用法亦無不合，被告仍執詞指摘原審判決不當，求為無罪判
    決，非有理由。至於檢察官上訴意旨指摘被告未曾慰問告訴
    人，毫無和解誠意、原判決量刑過輕云云。查本件係告訴人
    於原審審判時表明不願與被告和解（原審卷第9頁反面），
    被告於本院審判時亦陳稱：是告訴人先打我，我有誠意和解
    ，我多次打電話給告訴人，要去拜訪告訴人，告訴人都拒絕
    我，我不是不願意和解等語（本院97年12月3日審判程序筆
    錄），並提出被告本身於96年7月20日亦受有頸部挫傷之台
    北市立萬芳醫院97年2月8日甲種診斷證明書為憑，是本案告
    訴人與被告互有衝突，被告犯後有意和解，然為告訴人所拒
    絕，無從據此責難被告於犯後並無悔意。而關於刑之量定，
    係實體法上賦予法院得為自由裁量之事項，倘其未有逾越法
    律所規定之範圍，或濫用其權限，即不得任意指摘為違法，
    有最高法院75年臺上字第7033號判例意旨可參。又在同一犯
    罪事實與情節，如別無其他加重或減輕之原因，下級審量定
    之刑，亦無過重或失輕之不當情形，則上級審法院對下級審
    法院之職權行使，原則上應予尊重。本件原審已就刑法第57
    條揭示之各種量刑條件妥為斟酌，量刑難謂有何違法失當之
    處，且被告已有和解之意願，犯後態度尚非不良，是檢察官
    之上訴，亦無理由。綜上所述，本件上訴均無理由，應予駁
    回。
據上論斷，應依刑事訴訟法第368條，判決如主文。
本案經檢察官繆卓然到庭執行職務。
中    華    民    國    97    年    12    月    17    日
                  刑事第十三庭  審判長法  官  曾德水
                                      法  官  林婷立
                                      法  官  陳恆寬
以上正本證明與原本無異。
不得上訴。
                                      書記官  黃家麟
中    華    民    國    97    年    12    月    22    日
附錄：本案論罪科刑法條全文
中華民國刑法第277條第1項
傷害人之身體或健康者，處三年以下有期徒刑、拘役或一千元以
下罰金。


司法院資訊處製作；財團法人民間司法改革基金會備份。
